臺灣彰化地方法院刑事判決　　　　　　　　　　　　　九十一年度易字第二六八號
　　公　訴　人　臺灣彰化地方法院檢察署檢察官
　　被　　　告　丙○
右列被告因贓物案件，經檢察官聲請簡易判決處刑（九十年度偵緝字第三０六號），
本院適用通常程序審理判決如左：
    主  文
丙○無罪。
    理  由
一、查檢察官聲請以簡易判決處刑之案件，經法院認為有刑事訴訟法第四百五十一條
    之一第四項但書之情形者，應適用通常程序審判之，同法第四百五十二條定有明
    文。本院認本件不得以簡易判決處刑，應適用通常程序審理之，合先敘明。
二、公訴意旨以: 被告丙○明知車車牌號碼ＭＬＳ─Ｏ八八號機車（該車係被害人甲
    ○○○於八十七年十二月八日十四時，在雲林縣古坑鄉○○路四二號失竊）係來
    路不明之贓物，竟基於收受贓物之犯意，於民國八十七年十月至十一月間在彰化
    縣埤頭鄉○○村○○路九十二號之住處，自姓名、年籍不詳、綽號「阿松」之男
    子處，收受前揭車輛供己騎乘，於八十九年四月間復將該車交由不知情之友人乙
    ○○（另經臺灣彰化地方法院檢察署檢察官為不起訴處分）使用，嗣乙○○騎乘
    該車於八十九年十二月二十日十四時許，在彰化縣埤頭鄉和豐村王厝巷四十八號
    前，為警臨檢查獲，始知上情。因認被告涉犯刑法第三百四十九條第一項之收受
    贓物罪嫌。
三、公訴人認被告涉有上揭犯嫌，係以: 前開車輛確為被告使用後交由乙○○騎乘乙
    節，業據證人即乙○○、莊金蘭於偵查中證述明確，復參以證人莊金蘭之住處在
    彰化縣埤頭鄉○○村○○路三一三巷十七號，而被告丙○之住處則在彰化縣埤頭
    鄉○○村○○路九十二號，二者間相差數里之遙，被告既謂該車係在其住處向前
    開友人收受，若未曾騎乘該車，何以乙○○得以在莊金蘭之住處將該車騎離？且
    查被告於七十五年間，曾因贓物案經台中地方法院以七十五年度易字第五０四八
    號判處有期徒刑四月，於七十六年四月十五日執行期滿出監，經此偵審程序，被
    告當對不明物品收受時之注意義務及警覺理應有所提昇，再者騎乘機車應檢附行
    車執照等證件，為一般人皆應知曉之常識，被告為一成年人竟遽然收受不備任何
    行車執照及其他相關證件之機車，謂其不知前揭車輛極有可能係來路不明之贓物
    ，實背離常情等，為主要論據；訊據被告固坦承於前揭時地，向綽號「阿松」之
    男子，收受前揭機車之事實，惟堅詞否認有何收受贓物犯行，辯以: 該機車是「
    阿松」騎至伊住處，回程時遇雨暫為寄放，後來都沒再來牽回，伊不知該車係贓
    物，伊並無騎乘該車，亦無將該車交由乙○○使用，係乙○○趁伊不知將該車啟
    動後騎走的等語。
四、按犯罪事實應依證據認定之，無證據不得推定其犯罪事實，又不能證明被告犯罪
    者，應諭知無罪之判決，刑事訴訟法第一百五十四條、第三百零一條第一項分別
    定有明文。次按事實之認定，應憑證據，如未能發現相當證據，或證據不足以證
    明，自不能以推測或擬制之方法，為裁判基礎（最高法院四十年台上字第八十六
    號判例參照）。又認定犯罪事實，所憑之證據，雖不以直接證據為限，間接證據
    亦包括在內，然無論直接或間接證據，其為訴訟上之證明，須於通常一般之人均
    不致於有所懷疑，而得確信其為真實之程度者，始得據為有罪之認定，倘其證明
    尚未達到此一程度，而有合理之懷疑存在時，即無從為有罪之認定（最高法院七
    十六年台上字第四九八六號判例參照）。
五、經查，證人乙○○雖迭於警、偵訊中證陳該機車係向被告借得，惟借車之地點先
    於警訊中稱: 在彰化縣埤頭鄉「和豐村」借得（見警卷八十九年十二月二十日筆
    錄），於偵查中亦稱係在彰化縣埤頭鄉「和豐村」借得（見九十年度偵字四十八
    號卷，九十年二月二十二日筆錄），復於偵查中改稱: 該車是在伊大嫂莊金蘭家
    借得，莊金蘭家住彰化縣埤頭鄉「興農村」，莊金蘭的大伯是「興農村」的村長
    等語（見九十年度偵緝字第一七四號卷，九十年七月二十五日筆錄），前後證述
    不一；遞查，借車之時間該證人先於警訊中證稱為八十九年四月間（見警卷八十
    九年十二月二十日筆錄），於偵查中亦稱係八十九年四月間（見九十年度偵字四
    十八號卷，九十年二月二十二日筆錄），惟於偵查中再改陳: 被告係八十九年十
    二月借伊的，借了好幾個月為警查獲，記不清楚幾個月，約三個月等語（見九十
    年度偵緝字第一七四號卷，九十年七月二十五日筆錄），是借車之時間亦互核有
    歧；又查，雖證人莊金蘭亦於偵查中證陳: 乙○○於八十九年四月間，在伊住處
    將上開機車騎走，該車是丙○騎來的，之後丙○頻向乙○○表示欲要回前開機車
    等語，惟被告自八十九年三月間起至同年五月十七日止，先後、接續在臺灣臺北
    監獄、臺灣宜蘭監獄執行強制戒治，有被告在監所查詢資料報表附卷可查，故八
    十九年四月間被告身陷囹圄殆無疑義，證人乙○○、莊金蘭之證述均有嚴重瑕疵
    ，本院自不能遽採。本件之證據未達於通常一般之人均不致於有所懷疑，而得確
    信其為真實之程度，既有合理之懷疑存在時，即無從為有罪之認定，應諭知被告
    無罪之判決。
據上論斷，應依刑事訴訟法第四百五十二條、第三百零一條第一項，判決如主文。
中    華    民    國    九十一    年      四      月        十七        日
                                臺灣彰化地方法院刑事第一庭
                                    法      官  吳  俊  螢
右正本證明與原本無異。
如不服本判決，應於送達後十日內向本院提出上訴狀(須附繕本)。
告訴人或被害人對於判決如有不服具備理由請求檢察官上訴者，其上訴期間之計算係
以檢察官收受判決正本之日期為準。
                                    法院書記官  莊  素  美
中    華    民    國    九十一    年      四      月        十七        日
